臺灣高雄地方法院刑事判決　　　　　　　　　　　　　九十三年度訴字第四九二號
　　公　訴　人　臺灣高雄地方法院檢察署檢察官
　　被　　　告　甲○○
右列被告因違反毒品危害防制條例案件，經檢察官提起公訴（九十一年度毒偵字第一
六五九號），嗣因被告就被訴事實為有罪之陳述，本院並聽取當事人之意見後，改依
簡式審判程序進行，判決如左：
    主  文
甲○○連續施用第一級毒品，累犯，處有期徒刑壹年壹月，扣案如附表編號一、三、
四所示之物品均沒收銷燬之；又施用第二級毒品，累犯，處有期徒刑捌月。應執行有
期徒刑壹年捌月，扣案如附表編號一、三、四所示之物品均沒收銷燬之。
    事  實
一、甲○○前因施用毒品案件，經本院裁定送觀察、勒戒後，因認無繼續施用毒品之
    傾向，業經臺灣高雄地方法院檢察署檢察官於民國八十八年十二月二十七日、二
    十九日分別以八十八年度毒偵字第三一三三號、第一六六○號不起訴處分確定。
    甲○○復於上開不起訴處分後之五年內再因施用毒品案件，經本院裁定送觀察、
    勒戒後，因認有繼續施用毒品之傾向，再經本院裁定令入戒治處所施以強制戒治
    ，而於八十九年十一月十五日入所戒治，其後於九十年五月二日停止戒治出所，
    並付保護管束，而於九十年十月二十八日保護管束期滿，視為強制戒治期滿，且
    經本院於八十九年十二月二十一日以八十九年度易字第五一五五號判處有期徒刑
    六月，而於九十年二月二十七日撤回上訴確定，嗣於九十年十月三十日繳納易科
    之罰金而執行完畢。詎甲○○猶不知悔改，竟又基於施用第二級毒品安非他命之
    犯意，於上開強制戒治執行完畢釋放後之五年內即於九十一年四月十二日晚上十
    時許，在其友人魚安棋位於高雄縣美濃鎮之住處，以將安非他命置於玻璃球內燒
    烤而吸食其煙霧之方式，施用第二級毒品安非他命乙次。復另基於施用第一級毒
    品海洛因之概括犯意，於上開強制戒治執行完畢釋放後之五年內即於九十一年十
    一月二十七日晚上八時許、九十一年十二月四日晚上十一時許、九十二年四月十
    五日上午九時許，均在其高雄縣美濃鎮○○路九號住處，以將海洛因摻入香菸內
    再加以點燃吸用之方式，施用第一級毒品海洛因各乙次。嗣於如附表所示之時間
    、地點遭查獲，並扣得如附表編號一、三、四所示之物品。
二、案經高雄縣政府警察局旗山分局報告臺灣高雄地方法院檢察署檢察官偵查起訴。
    理  由
壹、程序方面：
    按本件被告甲○○所犯係死刑、無期徒刑、最輕本刑為三年以上有期徒刑以外之
    罪，其於準備程序就前揭被訴事實為有罪之陳述，經受命法官告知簡式審判程序
    之旨，並聽取其與公訴人之意見後，本院認無不得或不宜改依簡式審判程序進行
    之處，爰依刑事訴訟法第二百七十三條之一第一項、第二百八十四條之一，裁定
    本件由受命法官獨任進行簡式審判程序，合先敘明。
貳、實體方面：
  一、訊據被告甲○○對於右揭犯罪事實坦承不諱，本院復審酌：
    (一)查被告前因施用毒品案件，經本院裁定送觀察、勒戒後，因認無繼續施用毒品
      之傾向，業經臺灣高雄地方法院檢察署檢察官於八十八年十二月二十七日、二
      十九日分別以八十八年度毒偵字第三一三三號、第一六六○號不起訴處分確定
      。被告復於上開不起訴處分後之五年內再因施用毒品案件，經本院裁定送觀察
      、勒戒後，因認有繼續施用毒品之傾向，再經本院裁定令入戒治處所施以強制
      戒治，而於八十九年十一月十五日入所戒治，其後於九十年五月二日停止戒治
      出所，並付保護管束，而於九十年十月二十八日保護管束期滿，視為強制戒治
      期滿之事實，有本院被告院內索引卡紀錄表、臺灣高等法院被告全國前案紀錄
      表及臺灣高雄地方法院檢察署刑案資料查註紀錄表各乙份在卷可按。是被告於
      涉本案之前，業曾二犯施用毒品，並於前揭強制戒治執行完畢後釋放甚明。
    (二)次查，經將自被告採集之尿液送驗結果，其第一次遭查獲時採集之尿液係呈（
      甲基）安非他命陽性反應，第二次至第四次遭查獲採集之尿液則均係呈嗎啡陽
      性反應，此有尿液對照表、高雄縣政府衛生局煙毒尿液檢驗成績書各三份、高
      雄醫學大學附設中和紀念醫院編號九二一二─三七一號、九二一二─三七二號
      、九二一二─三七三號濫用藥物尿液檢驗報告、尿液檢體監管紀錄表暨臺灣檢
      驗科技股份有限公司濫用藥物尿液檢驗報告各乙份在卷可稽。又查：
      (1)海洛因施用入人體後水解還原成嗎啡，再循嗎啡之代謝方式排出體外，業據
        行政院衛生署藥物食品檢驗局七十三藥檢壹字第○三○二二一號函說明綦詳
        ，且依醫學臨床實驗及根據英國藥學會出版Isolation and
   Indentification of Drugs乙書第二九三頁載明：海洛因經注射入人體後，
        在體內迅速水解成6Monoacety Imorphine，再緩緩繼續水解成嗎啡，然後再
        循嗎啡之代謝方式排出，同書第四三一至四三二頁並載有：嗎啡經注射入人
        體後，約百分之五十以上於八小時內自尿中排出，至二十四小時排出約百分
        之九十，但四十八小時後仍有微量可檢出等語。
      (2)甲基安非他命經口服投與後，約百分之七十於二十四小時內可自尿液中排出
        ，而尿液內含甲基安非他命成分之檢出，與投與安非他命的量、個人體質、
        檢驗儀器之精密度有關，通常採尿化驗是否呈陽性反應，應以投與後二十四
        小時內所採者為宜，此有行政院衛生署藥物食品檢驗局（八○）藥檢壹字第
        四五二九號函可查。
      (3)再者，前揭尿液檢驗報告均載明係以ＧＣ／ＭＳ（即氣相層析質譜儀分析法
        ）方法作為確認檢驗之方式，而該方法之原理係檢品經氣化後，通過層析管
        分離純化，再將純化後之成分循序送入質譜儀做個別鑑定。因質譜儀所測定
        之圖譜，在化學上被公認具有指紋特性，故可據以完全判定該檢品係為何種
        化合物。職是，台北榮民總醫院即認為「若以氣相層析質譜儀（ＧＣ／ＭＳ
        ）作藥物及其代謝產物之定性及定量分析，幾乎不會有偽陽性反應產生」，
        此經該院八十三年四月七日以八三北總內字第三○五九號函示明確。
      (4)準此而論，被告之尿液經以氣相層析質譜儀分析法檢驗，既係呈嗎啡或（甲
        基）安非他命陽性反應，顯見被告應有在前揭犯罪時間施用第一級毒品海洛
        因及第二級毒品安非他命之行為甚明。
    (三)再者，復有如附表編號一、三、四所示之扣押物品扣案可稽，且嗣經送驗結果
      ，扣案如附表編號一、三所示之海洛因各乙包，確均係第一級毒品海洛因無訛
      （驗後淨重、包裝重均如附表所示），此有法務部調查局九十一年七月八日調
      科壹字第二二○○一三五九五號鑑定通知書、九十二年一月二十八日調科壹字
      第二二○○一四六一六號鑑定通知書各乙份在卷可稽；另如附表編號四所示之
      塑膠袋乙個，其上則呈現海洛因陽性反應，此有高雄醫學大學附設中和紀念醫
      院編號九三○三─二四五號檢驗報告乙份附卷足佐，可知該塑膠袋上殘留有第
      一級毒品海洛因。準此而論，益見被告確有施用第一級毒品海洛因。
    (四)綜上所述，被告前曾二犯施用毒品，且於前揭強制戒治執行完畢釋放後，五年
      內再犯本件施用第一級毒品海洛因及施用第二級毒品安非他命，事證應屬明確
      ，其犯行應堪認定。
  二、查被告前曾二犯施用毒品，且於前揭強制戒治執行完畢釋放後之五年內，再犯
      本件施用毒品之罪，業已合於九十三年一月九日修正施行前之毒品危害防制條
      例第二十條第三項所規定「於觀察、勒戒後認無繼續施用毒品之傾向而不起訴
      處分後，五年內再犯施用毒品之罪，且再經觀察、勒戒後認有繼續施用毒品之
      傾向，嗣再三犯以上施用毒品之罪」之起訴要件，亦合於修正後之同條例第二
      十三條第二項所規定「於強制戒治執行完畢釋放後，五年內再犯施用毒品之罪
      」之起訴要件，故無論係依修正前、後之上開規定，均應依法追訴審判，且依
      修正前、後之毒品危害防制條例第十條第一、二項施用第一、二級毒品罪之規
      定，對被告罪刑之論科並無二致，本件自應依修正後之毒品危害防制條例相關
      規定處理。次查，海洛因及安非他命分屬毒品危害防制條例第二條第二項第一
      款所規定之第一級毒品及同條項第二款所規定之第二級毒品，核被告所為，係
      犯毒品危害防制條例第十條第一項施用第一級毒品罪及同條第二項施用第二級
      毒品罪。被告持有毒品，復進而施用，其持有毒品之低度行為，為施用毒品之
      高度行為所吸收，不另論罪。被告先後三次施用第一級毒品海洛因之犯行，時
      間緊接，所犯構成要件相同，顯係基於概括犯意為之，為連續犯，依刑法第五
      十六條規定，以一罪論，並加重其刑。至公訴意旨雖僅論及被告於九十一年十
      二月四日晚上十一時許、九十二年四月十五日上午九時許（即起訴書所載九十
      一年十二月五日下午二時許回溯二十四小時內之不詳時間、九十二年四月十六
      日上午九時四十分許回溯二十四小時內之不詳時間）施用第一級毒品海洛因之
      犯罪事實，漏未論及被告另於九十一年十一月二十七日晚上八時許施用第一級
      毒品海洛因之犯罪事實，但二者間有連續犯之裁判上一罪關係，已如前述，該
      漏未論及之部分應為起訴效力所及，本院自應併予審判，附此敘明。被告所犯
      上開施用第一級毒品罪及施用第二級毒品罪間，犯意各別，罪名不同，應分論
      併罰之。被告前因施用毒品案件，經本院於八十九年十二月二十一日以八十九
      年度易字第五一五五號判處有期徒刑六月，而於九十年二月二十七日撤回上訴
      確定，嗣於九十年十月三十日繳納易科之罰金而執行完畢，此有前揭前科資料
      在卷足憑，其受有期徒刑執行完畢，於五年以內再犯本件最重本刑為有期徒刑
      以上之罪，為累犯，應依刑法第四十七條之規定，加重其刑，且就其施用第一
      級毒品部分，依法遞加之。
  三、本院審酌被告施用毒品，足以戕害其身心，滋生其他犯罪，惡化治安，嚴重損
      及公益，且被告前曾二犯施用毒品，甫經強制戒治完畢，竟於短期內再為本件
      施用毒品犯行，顯見其不思悔改，自制力亦顯不佳；惟另考量被告於本院審理
      時即能坦承犯行，而其施用毒品行為於本質上係屬自我戕害行為，反社會性之
      程度應屬較低等一切情狀，酌情分別量處如主文所示之刑，並定其應執行之刑
      ，以資懲儆。又扣案如附表編號一、三所示之海洛因各乙包（均含包裝）係屬
      第一級毒品，爰依毒品危害防制條例第十八條第一項前段規定，均併予宣告沒
      收銷燬之（其包裝因包覆該毒品，其上顯留有該毒品之殘渣，衡情自難與之剝
      離，當應整體視之為毒品，連同該包裝併予宣告沒收銷燬之）。至鑑驗耗用之
      第一級毒品海洛因既已滅失，自毋庸宣告沒收銷燬；另扣案如附表編號四所示
      之塑膠袋乙個，其上既殘留有第一級毒品海洛因，衡情二者間已難剝離，自應
      整體視之為第一級毒品海洛因，同依毒品危害防制條例第十八條第一項前段，
      亦併予宣告沒收銷燬之。
據上論斷，應依刑事訴訟法第二百七十三條之一第一項、第二百八十四條之一、第二
百九十九條第一項前段，毒品危害防制條例第十條第一項、第二項、第十八條第一項
前段，刑法第十一條、第五十六條、第五十一條第五款、第四十七條，判決如主文。
本案經檢察官彭斐虹到庭執行職務。
中      華      民      國    九十三    年      四      月     三十     日
                              臺灣高雄地方法院刑事第六庭
                                  法  官  陳信旗
右判決正本證明與原本無異。
如不服本判決，應於送達後十日內，向本院提出上訴狀。
                                  書記官  張家榮
中      華      民      國    九十三    年      四      月     三十     日
┌───────────────────────────────────┐
│附表                                          九十三年度訴字第四九二號│
├───┬────────────────┬─────────┬────┤
│編號  │查獲情形                        │扣押物品          │備註    │
├───┼────────────────┼─────────┼────┤
│一    │為警於九十一年四月十三日上午十時│第一級毒品海洛因乙│        │
│      │五分許，在高雄縣美濃鎮○○路○段│包（驗後淨重零點一│        │
│      │七六一號前搜索，嗣經採集被告尿液│公克，包裝重零點一│        │
│      │送驗而查獲。                    │八公克）          │        │
├───┼────────────────┼─────────┼────┤
│二    │於九十一年十一月二十八日上午十一│                  │        │
│      │時十一分許，被告至臺灣高雄地方法│                  │        │
│      │院檢察署觀護人室採尿送驗而查獲。│                  │        │
├───┼────────────────┼─────────┼────┤
│三    │為警於九十一年十二月五日下午二時│第一級毒品海洛因乙│        │
│      │許，在高雄縣美濃鎮○○路三六九巷│包（驗後淨重零點零│        │
│      │河堤旁搜索，嗣經採集被告尿液送驗│八公克，包裝重零點│        │
│      │而查獲。                        │二一公克）        │        │
├───┼────────────────┼─────────┼────┤
│四    │為警於九十二年四月十六日上午九時│殘留第一級毒品海洛│        │
│      │四十分許，在高雄縣美濃鎮○○路一│因之塑膠袋乙個    │        │
│      │段五之二號前搜索，嗣經採集被告尿│                  │        │
│      │液送驗而查獲                    │                  │        │
└───┴────────────────┴─────────┴────┘
附錄本判決論罪之法條：
毒品危害防制條例第十條第一項
    施用第一級毒品者，處六月以上五年以下有期徒刑。
毒品危害防制條例第十條第二項
    施用第二級毒品者，處三年以下有期徒刑。
